【裁判字號】    90,訴,17
【裁判日期】    900615
【裁判案由】    偽造文書
【裁判全文】
臺灣花蓮地方法院刑事判決                        九十年度訴字第一七號
    公  訴  人  臺灣花蓮地方法院檢察署檢察官
    被      告  丙○○
右列被告因偽造文書案件，經檢察官提起公訴（八十九年度偵字第三六○四號），本
院判決如左︰
    主  文
丙○○連續偽造私文書，足以生損害於他人，處有期徒刑伍月，如易科罰金，以參佰
元折算壹日。緩刑貳年。偽造之甲○○印章壹枚、在借據上「連帶保證人」欄內偽造
之甲○○印文、署押各壹枚（含指印壹枚）、乙○○署押壹枚（含指印壹枚）均沒收
。
    事  實
一、丙○○係花蓮縣新城鄉○○村○○街一三九號嘉佳儲蓄互助社（下稱嘉佳互助社
    ）會計專員，負責存提款還貨款等業務，其利用職務之便，基於偽造文書之概括
    犯意，先於民國八十五年八月下旬某日，在花蓮縣某處刻印行，委請不知名之刻
    印店人員，偽造甲○○之印章一枚（未扣案）後，於八十五年九月一日在花蓮縣
    新城鄉○○村○○街一三九號內，持上開偽造之甲○○印章，蓋在其女江春華為
    借款人、向嘉佳互助社借款新台幣六十五萬元之借據「連帶保證人」欄處，並偽
    造甲○○署押一枚（含指印一枚），復未經乙○○同意，持其受託保管之乙○○
    印章一枚，盜用蓋在前述借據「連帶保證人」欄處，並偽造乙○○署押一枚（含
    指印一枚），而連續偽造私文書，並持該借據向嘉佳互助社辦理貸款，足以生損
    害於甲○○及乙○○。
二、案經甲○○訴由台灣花蓮縣警察局新城分局報請台灣花蓮地方法院檢察署檢察官
    偵查起訴。
    理  由
一、被告對於其偽刻甲○○印章，於前述時地在江春華向嘉佳互助社之借據上連帶保
    證人欄偽造甲○○署押、指印及印文，暨持其保管之乙○○印章一枚在借據連帶
    保證人欄處蓋章並簽署乙○○之名蓋指印等情均坦承不諱，惟辯稱其使用乙○○
    的印章有得到他的同意，乙○○也願意擔任江春華借款之保證人云云。惟查：前
    述事實，除有被告坦白承認之情節外，復經被害人甲○○、乙○○指述在卷可參
    ，及證人林芳榮於警訊時證述足憑，暨借據、花蓮縣政府人民團體備案證書各一
    份附卷足稽，事證明確，被告前述辯詞無非事後避重就輕之詞，並不可採。其犯
    行已可認定。
二、核被告所為，係犯刑法第二百十六條、第二百十條之行使偽造私文書罪。被告先
    後二次行為，時間緊接，犯罪構成要件相同，顯係基於概括犯意反覆為之，為連
    續犯，以一罪論，並依法加重其刑（起訴書「證據並所犯法條」處漏未論及連續
    犯部分，應予補充之）。被告偽造甲○○印章一枚後，再偽造甲○○之印文、署
    押各一枚（含指印一枚）、乙○○署押一枚（含指印一枚）、盜用乙○○印章均
    為偽造私文書之部分行為，其偽造私文書後，進而行使，偽造私文書之低度行為
    為行使之高度行為所吸收，均不另論罪。又被告利用不知情之刻印店人員偽造印
    章，係為間接正犯。爰審酌被告並無前科紀錄（台灣高等法院被告全國前案紀錄
    表一份參照），素行尚可，其為幫女兒籌款而為本件犯行，及其犯罪手段、所生
    危害、智識程度暨其犯罪後之態度等一切情狀，量處如主文所示之刑，並諭知易
    科罰金之折算標準。
三、再查：(一)按行為後法律有變更者，適用裁判時之法律；但裁判前之法律有利於行
    為人者，適用最有利於行為人之法律，刑法第二條第一項定有明文。且如易服勞
    役、易科罰金等法令之變更，亦有刑法第二條第一項規定之適用（最高法院二十
    四年七月刑庭總會決議、最高法院二十九年度上字第五二五號判例參照）。(二)刑
    法第四十一條業於九十年一月四日修正，同年一月十日經總統公布實施，該條第
    一項修正為：「犯最重本刑為五年以下有期徒刑之罪，而受六月以下有期徒刑或
    拘役之宣告，因身體、教育、職業、家庭之關係或因其他正當事由，執行顯有困
    難者，得以一元以上三元以下折算一日，易科罰金。但確因不執行所宣告之刑，
    難收矯正之效或難以維持法秩序者，不在此限。」較諸修正前刑法第四十一條規
    定：「犯最重本刑為三年以下有期徒刑以下之刑之罪，而受六月以下有期徒刑或
    拘役之宣告，因身體、教育、職業或家庭之關係，執行顯有困難者，得以一元以
    上三元以下折算一日，易科罰金」，就易科罰金部分，以新法對行為人較為有利
    ，是依據前開說明，本案自應適用修正後之刑法第四十一條第一項前段規定，對
    被告諭知易科罰金之折算標準。第查：被告前未曾受有期徒刑以上刑之宣告，此
    有前開前案紀錄表在卷可參，其因一時失慮，致觸刑章，經此教訓應知所警惕，
    本院認對被告所處之刑以暫不執行為適當，爰併宣告緩刑二年，以啟自新。
四、末查偽造之「甲○○」印章壹枚雖未扣案，但不能證明業已滅失，又在借據上「
    連帶保證人」欄內偽造之甲○○印文、署押各壹枚（含指印壹枚）、乙○○署押
    壹枚（含指印壹枚），均應依刑法第二百十九條規定宣告沒收。
據上論斷，應依刑事訴訟法第二百九十九條第一項前段，刑法第五十六條、第二百十
六條、第二百十條、第二百十九條、第二條第一項前段、第四十一條第一項前段、第
七十四條第一款、罰金罰鍰提高標準條例第二條，判決如主文。
中      華      民      國    九  十      年      六    月    十五      日
                              臺灣花蓮地方法院刑事庭
                                  法  官
右正本證明與原本無異。
如對本判決不服，應於送達後十日內，向本院提出上訴狀。（應抄附繕本）
                                  法院書記官


司法院資訊處製作；財團法人民間司法改革基金會備份。
